臺灣高等法院刑事裁定
109年度抗字第411號
抗  告  人  
即  受刑人  康瑞旻



上列抗告人因聲請定其應執行刑案件，不服臺灣臺北地方法院中
華民國109年2月27日所為定執行刑之裁定（109年度聲字第371號
），提起抗告，本院裁定如下：
　　主　文
抗告駁回。
　　理　由
一、原裁定意旨略以：抗告人即受刑人康瑞旻（下稱受刑人）因
    傷害等14罪，先後經判決確定如附表所示。其中附表編號1
    、2、4、7、14為得易科罰金之罪，其餘均為不得易科罰金
    之罪，檢察官依受刑人請求，聲請就附表所示14罪定其應執
    行之刑，有受刑人出具之定應執行刑調查表在卷可憑，合於
    刑法第50條第2項規定。從而，檢察官聲請定應執行之刑為
    正當，斟酌受刑人犯罪行為之不法與罪責程度，及對其施以
    矯正之必要性，定其應執行有期徒刑12年3月等語。
二、抗告意旨略以：法院在定應執行刑時，如以累加方式定刑，
    處罰之刑度將超過其不法內涵，違反罪責原則，故罪刑相當
    原則應要有責任遞減原則之適用，且連續犯之規定廢除後，
    對刑事犯罪採一罪一罰，定刑時除不得逾越法律所規範之內
    、外部界限外，尚應受比例原則、公平公正原則所拘束，並
    非單純刑之累加。本件定刑之數罪中，受刑人所犯施用毒品
    之5罪，均係於短時間內為之，且為自戕行為、非危害社會
    甚鉅之輕罪，應著重於矯治而非刑罰。受刑人在監執行已1
    年9月有餘，執行期間已有戒除毒癮之效果，應無庸再大幅
    執行原施用毒品之其他罪刑；其他販賣毒品5罪，受刑人犯
    後坦承犯行，已有改過之心，原審定刑過重，爰請審酌上情
    ，給受刑人一個自新悔過之機會，從輕定刑云云。
三、按數罪併罰，分別宣告多數有期徒刑者，於各刑中之最長期
    以上，各刑合併之刑期以下，定其刑期，但不得逾30年，刑
    法第51條第5款定有明文。乃因刑罰之科處，應以行為人之
    責任為基礎，考量人之生命有限，刑罰對被告造成之痛苦程
    度，係以刑度增加而生加乘效果，而非等比方式增加，如以
    實質累加方式執行，刑責恐將偏重過苛，不符現代刑事政策
    及刑罰之社會功能，故透過定應執行刑程序，採限制加重原
    則，授權法官綜合斟酌被告犯罪行為之不法與罪責程度、各
    罪彼此間之關聯性（例如數罪犯罪時間、空間、各行為所侵
    害法益之專屬性或同一性、數罪對法益侵害之加重效應等）
    、數罪所反應被告人格特性與傾向、對被告施以矯正之必要
    性等，妥適裁量最終具體應實現之刑罰，以符罪責相當之要
    求。因此，法院於酌定執行刑時，應體察法律恤刑之目的，
    為妥適之裁量，俾符合實質平等原則，否則有悖於公平正義
    ，即有裁量權行使不當之違失。又數罪併罰之定應執行之刑
    ，係出於刑罰經濟與責罰相當之考量，並非予以犯罪行為人
    或受刑人不當之利益，為一種特別的量刑過程，相較於刑法
    第57條所定科刑時應審酌之事項係對一般犯罪行為之裁量，
    定應執行刑之宣告，乃對犯罪行為人本身及所犯各罪之總檢
    視，除應考量行為人所犯數罪反應出之人格特性，並應權衡
    審酌行為人之責任與整體刑法目的及相關刑事政策，在量刑
    權之法律拘束性原則下，依刑法第51條第5款之規定，採限
    制加重原則，以宣告各刑中之最長期為下限，各刑合併之刑
    期為上限，但最長不得逾30年，資為量刑自由裁量權之外部
    界限，並應受法秩序理念規範之比例原則、平等原則、責罰
    相當原則、重複評價禁止原則等自由裁量權之內部抽象價值
    要求界限之支配，使以輕重得宜，罰當其責，俾符合法律授
    與裁量權之目的，以區別數罪併罰與單純數罪之不同，兼顧
    刑罰衡平原則（最高法院100年度台上字第21號、105 年度
    台抗字第715號裁判要旨參照）。末按執行刑之量定，係事
    實審法院自由裁量之職權，倘其所酌定之執行刑，並未違背
    刑法第51條各款或刑事訴訟法第370條第3項等所定之方法或
    範圍（即法律之外部性界限），亦無明顯違背公平、比例原
    則或整體法律秩序之理念及法律規範之目的（即法律之內部
    性界限）者，即不得任意指為違法或不當（最高法院108年
    度台抗字第89號裁判要旨參照）。
四、經查：受刑人先後犯如原裁定附表編號1至14所示14罪，經
    法院分別判處罪刑確定在案。且附表各罪前曾定執行刑及判
　　處罪刑之情形如下：
　㈠附表編號1至3經臺灣花蓮地方法院107年度聲字第594號裁定
    定其應執行有期徒刑1年5月確定；
　㈡附表編號5、6經臺灣花蓮地方法院107年度訴字第88、89號判
    決定其應執行有期徒刑1年4月確定；
　㈢附表編號8至13經臺灣花蓮地方法院107年度訴字第81號判決
    定其應執行有期徒刑8年10月，上訴後分別經臺灣高等法院
    花蓮分院107年度上訴字第130號、最高法院108年度台上字
    第2734號判決上訴駁回確定；
　　有各該裁判書及本院被告前案紀錄表附卷可憑。其中附表編
　　號1、2、4、7、14為得易科罰金之罪，其餘均為不得易科罰
    金之罪，檢察官依受刑人提出之「臺灣臺北地方檢察署依10
    2年1月23日修正之刑法第50條調查受刑人是否聲請定應執行
    刑調查表」（見執行卷第7頁），就附表所示14罪聲請定其
    應執行刑，經原審審核認聲請為正當，定其應執行刑為有期
    徒刑12年3月，係在各刑中最長有期徒刑3年11月以上，各刑
    合併刑期有期徒刑23年11月以下，合於法律規定之外部性界
    限；亦未逾越上開㈠至㈢所定應執行之刑，加計附表編號4、7
    、14所處有期徒刑3月、6月、3月，合計有期徒刑12年7月之
    內部性界限，屬法院裁量職權之適法行使。又受刑人本次經
    檢察官向原審法院聲請定其應執行之刑，亦獲有較附表宣告
    刑總和減少有期徒刑11年8月之利益。本院考量受刑人前已
    有多次毒品、搶奪、傷害、妨害自由等前科紀錄，本件所犯
    如原裁定附表所示之5次施用毒品、5次販賣毒品、2次轉讓
    禁藥、1次非法持有子彈、1次傷害共14罪，其中5次施用毒
    品固屬危害個人身心健康之病患型犯罪，其多次施用行為對
    於危害社會法益之加重效應固然非重，惟其陸續犯前揭施用
    毒品罪，足徵其戒毒意志不堅；又多次之販賣毒品、轉讓禁
    藥等亦嚴重危害社會秩序，均可見受刑人屢屢再犯，漠視法
    令禁制。是綜衡卷存事證及受刑人所犯數罪類型、次數、各
    罪之侵害法益、個別罪質內容、各罪犯罪情節、對其犯罪應
    予之整體評價等一切情狀，因認原審所定執行刑，已考量同
    一罪名之同質性，大幅減輕受刑人之刑期，其所定應執行刑
    並未逾越法律所規定之範圍，亦無明顯過重而違背比例原則
    或公平正義之情形，與刑罰經濟、罪刑相當、定應執行刑之
    恤刑考量等法律規範目的均無違背，核屬原審法院定刑職權
    之適法行使，於法並無違誤。抗告意旨主張其毒癮已經戒除
    ，施用毒品之罪刑已無執行之必要、原審定刑過重云云，自
    無可採。本件抗告，核無理由，應予駁回。
據上論斷，應依刑事訴訟法第412條，裁定如主文。
中　　華　　民　　國　　109 　年　　3 　　月　　25　　日
                  刑事第十三庭審判長法  官  王國棟
                                    法  官  曹馨方
                                    法  官　呂煜仁
以上正本證明與原本無異。
如不服本裁定，應於收受送達後5 日內向本院提出再抗告狀。
                                    書記官　林廷佳
中　　華　　民　　國　　109 　年　　3 　　月　　25　　日

附表：
編         號  1 2 3 罪         名  毒品危害防制條例 毒品危害防制條例 毒品危害防制條例 宣    告    刑  有期徒刑5 月 有期徒刑4 月 有期徒刑1 年 犯  罪  日  期  106 年8 月1 日 106 年7 月3 日 106 年9 月25日 偵    查  機    關 臺灣花蓮地方檢察署 臺灣花蓮地方檢察署 臺灣花蓮地方檢察署  案    號 106 年度毒偵字第1138號 106 年度毒偵字第941 號等 106 年度毒偵字第1208號 最後事實  審  法    院 臺灣花蓮地方法院 臺灣花蓮地方法院 臺灣花蓮地方法院  案    號 106 年度花簡字第541 號 106 年度易字第548 號 107 年度訴字第41號  判決日期 106 年12月4 日 107 年3 月16日 107 年3 月30日 確定判決  法    院 臺灣花蓮地方法院 臺灣花蓮地方法院 臺灣花蓮地方法院  案    號 106 年度花簡字第541 號 106 年度易字第548 號 107 年度訴字第41號  確定日期 107 年3 月22日 107 年4 月2 日 107 年5 月14日 備         註  1.附表編號1至3所示之罪，經臺灣花蓮地方法院以107年度聲字第594號判決定應執行有期徒刑1年5月確定。 2.附表編號5、6所示之罪，經臺灣花蓮地方法院以107年度訴字第88、89號判決定應執行有期徒刑1年4月確定。 3.附表編號8至13所示之罪，經臺灣花蓮地方法院以107 年度訴字第81號判決定應執行有期徒刑8年10月，上訴後分別經臺灣高等法院花蓮分院、最高法院判決駁回確定。   

編         號  4 5 6 罪         名  槍砲彈藥刀械管制條例 毒品危害防制條例      藥事法 宣    告    刑  有期徒刑3 月 有期徒刑1 年 有期徒刑7 月 犯  罪  日  期  106 年8 月間至106 年9 月18日 107 年1 月31日 106 年8 月4 日 偵    查  機    關 臺灣花蓮地方檢察署 臺灣花蓮地方檢察署 臺灣花蓮地方檢察署  案    號 106 年度偵字第4470號 107 年度毒偵字第239 號 107 年度偵字第842 、1074號 最後事實審  法    院 臺灣花蓮地方法院 臺灣花蓮地方法院 臺灣花蓮地方法院  案    號 107 年度訴字第141 號 107 年度訴字第88、89號 107 年度訴字第88、89號  判決日期 107 年7 月19日 107 年3 月29日 107 年3 月29日 確定判決  法    院 臺灣花蓮地方法院 臺灣花蓮地方法院 臺灣花蓮地方法院  案    號 107 年度訴字第141 號 107 年度訴字第88、89號 107 年度訴字第88、89號  確定日期 107 年8 月13日 107 年5 月14日 107 年5 月14日 備         註  1.附表編號1至3所示之罪，經臺灣花蓮地方法院以107年度聲字第594號判決定應執行有期徒刑1年5月確定。 2.附表編號5、6所示之罪，經臺灣花蓮地方法院以107年度訴字第88、89號判決定應執行有期徒刑1年4月確定。 3.附表編號8至13所示之罪，經臺灣花蓮地方法院以107 年度訴字第81號判決定應執行有期徒刑8年10月，上訴後分別經臺灣高等法院花蓮分院、最高法院判決駁回確定。   

編         號  7 8 9 罪         名  毒品危害防制條例 毒品危害防制條例 毒品危害防制條例 宣    告    刑  有期徒刑6 月 有期徒刑3 年9 月 有期徒刑3 年9 月 犯  罪  日  期  106 年10月3 日下午3 時40分許採尿回溯96小時內之某時 106 年9 月20日 106 年10月3 日 偵    查  機    關 臺灣花蓮地方檢察署 臺灣花蓮地方檢察署 臺灣花蓮地方檢察署  案    號 107 年度毒偵字第140 號 107 年度偵字第687 號等 107 年度偵字第687 號等 最後事實審  法    院 臺灣花蓮地方法院 臺灣高等法院花蓮分院 臺灣高等法院花蓮分院  案    號 107 年度易字第275 號 107 年度上訴字第130 號 107 年度上訴字第130 號  判決日期 107 年10月30日 107 年10月12日 107 年10月12日 確定判決  法    院 臺灣花蓮地方法院 最高法院 最高法院  案    號 107 年度易字第275 號 108 年度台上字第2734號 108 年度台上字第2734號  確定日期 107 年11月30日 108 年9 月19日 108 年9 月19日 備         註  1.附表編號1至3所示之罪，經臺灣花蓮地方法院以107年度聲字第594號判決定應執行有期徒刑1年5月確定。 2.附表編號5、6所示之罪，經臺灣花蓮地方法院以107年度訴字第88、89號判決定應執行有期徒刑1年4月確定。 3.附表編號8至13所示之罪，經臺灣花蓮地方法院以107 年度訴字第81號判決定應執行有期徒刑8年10月，上訴後分別經臺灣高等法院花蓮分院、最高法院判決駁回確定。   

編         號  10 11 12 罪         名  毒品危害防制條例 毒品危害防制條例 毒品危害防制條例 宣    告    刑  有期徒刑3 年9 月 有期徒刑3 年10月 有期徒刑3 年11月 犯  罪  日  期  106 年11月16日 106 年6 月23日 100 年11月3 日 偵    查  機    關 臺灣花蓮地方檢察署 臺灣花蓮地方檢察署 臺灣花蓮地方檢察署  案    號 107 年度偵字第687 號等 107 年度偵字第687號等 107 年度偵字第687 號等 最後事實審  法    院 臺灣高等法院花蓮分院 臺灣高等法院花蓮分院 臺灣高等法院花蓮分院  案    號 107 年度上訴字第130 號 107 年度上訴字第130 號 107 年度上訴字第130 號  判決日期 107 年10月12日 107 年10月12日 107 年10月12日 確定判決  法    院 最高法院 最高法院 最高法院  案    號 108 年度台上字第2734號 108 年度台上字第2734號 108 年度台上字第2734號  確定日期 108 年9 月19日 108 年9 月19日 108 年9 月19日 備         註  1.附表編號1至3所示之罪，經臺灣花蓮地方法院以107年度聲字第594號判決定應執行有期徒刑1年5月確定。 2.附表編號5、6所示之罪，經臺灣花蓮地方法院以107年度訴字第88、89號判決定應執行有期徒刑1年4月確定。 3.附表編號8至13所示之罪，經臺灣花蓮地方法院以107 年度訴字第81號判決定應執行有期徒刑8年10月，上訴後分別經臺灣高等法院花蓮分院、最高法院判決駁回確定。   

編         號  13 14  罪         名       藥事法       傷害  宣    告    刑  有期徒刑7 月 有期徒刑3 月  犯  罪  日  期  106 年9 月30日 106 年8 月29日  偵    查  機    關 臺灣花蓮地方檢察署 臺灣臺北地方檢察署   案    號 107 年度偵字第687 號等 107 年度偵字第13614 號  最後事實審  法    院 臺灣高等法院花蓮分院 臺灣臺北地方法院   案    號 107 年度上訴字第130 號 108 年度審簡上字第115 號   判決日期 107 年10月12日 108 年7 月23日  確定判決  法    院 最高法院 臺灣臺北地方法院   案    號 108 年度台上字第2734號 108 年度審簡上字第115 號   確定日期 108 年9 月19日 108 年7 月23日  備         註  1.附表編號1至3所示之罪，經臺灣花蓮地方法院以107年度聲字第594號判決定應執行有期徒刑1年5月確定。 2.附表編號5、6所示之罪，經臺灣花蓮地方法院以107年度訴字第88、89號判決定應執行有期徒刑1年4月確定。 3.附表編號8至13所示之罪，經臺灣花蓮地方法院以107 年度訴字第81號判決定應執行有期徒刑8年10月，上訴後分別經臺灣高等法院花蓮分院、最高法院判決駁回確定。